臺灣高雄地方法院刑事判決　　　　　　　　　　　　九十一年度交易字第四四六號
　　公　訴　人　臺灣高雄地方法院檢察署檢察官
　　被　　　告　乙○○
右列被告因過失致死案件，經檢察官提起公訴（九十一年度偵字第六九九五號），本
院判決如左：
    主  文
乙○○因過失致人於死，處有期徒刑柒月，緩刑參年。
    事  實
一、蘇盟輝考領有重型機車駕駛執照，於民國九十一年三月二十二日上午，騎乘車牌
    ＧＧ七─六九六號重型機車欲前往國立高雄應用科技大學上學，遂沿高雄線路竹
    鄉○○○路由北向南行駛，於同日七時許，行經該路三五０號前，原應注意機車
    欲超車時，應顯示左方向燈並於前車左側保持半公尺以上之間隔超過，以維行車
    之安全，而當時天氣晴朗，日間自然光線，視距良好，道路乾燥無任何缺陷與障
    礙，並無不能注意之情事，詎乙○○竟疏於注意，見陳昆燦騎乘腳踏車行駛於其
    前方，猶貿然超車，而未與該腳踏車左側保持半公尺以上之間隔，旋因陳昆燦騎
    乘腳踏車重心不穩偏向左側，蘇盟輝煞閃不及，致撞及陳昆燦所騎乘之腳踏車，
    雙方均因而人車倒地，陳昆燦因而受有腦挫傷（顱內出血）之傷害，嗣陳昆燦經
    送醫送醫急救，仍於九十一年三月二十二日二十三時三十分許因顱內出血不治死
    亡，蘇盟輝當時亦因受有傷害並當場昏迷而送醫救治。
二、案經陳昆燦之子甲○○訴由高雄縣警察局湖內分局移送臺灣高雄地方法院檢察署
    檢察官偵查起訴。
    理  由
一、訊據被告蘇盟輝對於在右揭時、地駕車肇事致被害人死亡，且其有過失之事實坦
    承不諱。經查：
（一）被告上開坦承駕車肇事致被害人死亡之事實，除據被告於警、偵訊及本院審理
      中供認屬實外，並有相驗案件初步調查報告表、道路交通事故調查報告表各一
      份及現場照片十九幀在卷可稽；而被害人確係因本件車禍致受有腦挫傷之傷害
      ，經送醫途中不治死亡之事實，亦經臺灣高雄地方法院檢察署檢察官督同法醫
      師相驗明確，此有相驗屍體證明書、鑑定驗斷書及勘驗筆錄各一份在卷可稽，
      是均堪認為真實。
（二）按「汽車超車，於超越時應顯示左方向燈並於前車左側保持半公尺以上之間隔
      超過」，道路交通安全規則第一百零一條第五款後段定有明文。而被告雖陳稱
      伊是在被害人陳昆燦的左後方，伊開始要超車，被害人就突然往伊這邊騎，就
      煞車來不及等語，惟本件車禍之撞擊點係在慢車道上，而兩車相撞後，機車及
      腳踏車倒臥之位置，依垂直距離計算，僅相隔約半公尺，有前開道路交通事故
      調查報告表所附之事故現場圖在卷可參，依物理慣性之原則，顯然二車於擦撞
      前之間隔距離應小於半公尺，佐以被告自承當時係要超車，則若其確有保持半
      公尺以上之間隔距離，即便被害人當時騎乘之腳踏車偏向左側，應尚容有足夠
      之空間供被害人通行，實不致於與被告所騎乘之機車發生擦撞才是，顯見被告
      超車時與被害人所騎乘腳踏車左側之間隔距離甚近，始無足夠空間供被害人偏
      左行駛而肇生本件車禍，可知被告確有超車時未與前車左側保持半公尺以上安
      全距離之違規事實堪以認定。
（三）而當時天氣晴朗，日間自然光線，視距良好，道路乾燥無任何缺陷與障礙，被
      告應無不能注意之情事。然被告竟疏於注意，於超車時未與被害人所騎乘腳踏
      車保持半公尺以上之距離，其有過失，已堪認定。且本件經送台灣省高屏澎區
      車輛行車事故鑑定委員會鑑定，其結果亦係認「乙○○駕駛重機車超越未保持
    安全間隔為肇事原因；陳昆燦騎腳踏車無肇事因素」，此有台灣省高屏澎區車
      輛行車事故鑑定委員會九十一年十一月一日高屏澎鑑字第九一一六三一號函暨
      鑑定意見書（本院刑事卷第二一頁）一份在卷可參。
（四）綜上所述，被告就本件車禍之發生確有過失行為，且其過失行為確使被害人因
      而死亡，是被告之過失行為與被害人之死亡結果間，應具有相當因果關係無疑
      。故事證應屬明確，被告之犯行應堪認定。
二、核被告所為，係犯刑法第二百七十六條第一項之過失致人於死罪。爰審酌被告因
    一時疏於注意前揭道路交通安全規則之規定而肇事致被害人死亡，本應從重量刑
    ，以儆效尤，惟其並無任何前科紀錄，有臺灣高雄地方法院檢察署刑案資料查註
    紀錄表及臺灣高等法院被告全國前案紀錄表各一份在卷可參，素行尚稱良善，其
    於事後已與被害人家屬達成和解，賠償被害人之家屬新臺幣一百萬元（不含汽車
    強制責任險），此有高雄縣路竹鄉調解委員會調解書一份在卷可憑，及犯罪後坦
    承犯行，態度良好、顯有悔意等一切情狀，量處如主文所示之刑，以資懲儆。未
    查被告前未曾受有期徒刑以上刑之宣告，有前開前科資料等在卷可參，因一時疏
    於注意，致罹刑典，而犯後坦承犯行，深具悔意，並與被害人家屬達成和解，已
    如前述，信其經此偵、審程序及科刑判決之教訓，當知所警愓，而無再犯之虞，
    本院認前開對其所宣告之刑，以暫不執行為適當，爰併予宣告緩刑三年，以啟自
    新。
據上論斷，應依刑事訴訟法第二百九十九條第一項前段，刑法第二百七十六條第一項
、第七十四條第一款，罰金罰鍰提高標準條例第一條前段，判決如主文。
本案經檢察官何景東到庭執行職務。
中      華      民      國      九十一      年    十二    月    十六    日
                                  臺灣高雄地方法院交通法庭
                                      法  官  楊  宗  翰
右正本證明與原本無異。
如不服本判決，應於判決送達後十日內，向本院提出上訴狀。
                                      書記官  陳  怡  真
中      華      民      國      九十一      年    十二    月    十六    日
附錄本判決論罪之法條：
刑法二百七十六條第一項
    因過失致人於死者，處二年以下有期徒刑、拘役或二千元以下罰金。
